【裁判字號】    92,交上易,436
【裁判日期】    921028
【裁判案由】    過失傷害
【裁判全文】
臺灣高等法院刑事判決                          九十二年度交上易字第四三六號
    上  訴  人  臺灣板橋地方法院檢察署檢察官
    上  訴  人
    即  被  告  甲○○
右上訴人因被告過失傷害案件，不服臺灣板橋地方法院九十二年度交易字第一０四號
，中華民國九十二年八月十三日第一審判決（起訴案號：臺灣板橋地方法院檢察署九
十一年度偵字第七七三四、第一三九六０號），提起上訴，本院判決如左：
    主  文
原判決撤銷。
甲○○因過失傷害人致重傷，處有期徒刑肆月，如易科罰金以參佰元折算壹日，緩刑
貳年。
    事  實
一、甲○○於民國（下同）九十年十二月二十二日上午九時許，駕駛車牌號碼為Ｋ五
    ｜二二五二號之自用小客車（內載友人顏燕玉、沈正雄），沿臺北縣中和市○○
    ○○○道橋下之防汛道，由中和市○○路往新店方向行駛，行經橋下防汛道路口
    欲左轉駛入中正路時，本應注意汽車駕駛人駕駛汽車至交岔路口時，轉彎車應讓
    直行車先行，且依其智識能力及當時情形均無不能注意之情事，詎甲○○疏未注
    意其右側之直行來車，即貿然左轉，適有由乙○○（七十一年十一月十三日生）
    所騎乘車號碼為ＧＱＲ｜六五二號之重型機車，沿臺北縣中和市○○路，由新店
    往土城方向直行前來上開交岔路口，亦疏未注意車前狀況，因車速過快致閃避不
    及，乙○○所騎乘重機車車頭直接衝撞甲○○所駕駛自用小客之右側車門，而人
    車倒地，乙○○因此受有右側脛腓骨骨折、右側遠端撓骨骨折、頭部外傷、肝臟
    撕裂傷及脾臟破裂切除之重傷害。甲○○並於肇事後，在有偵查犯罪職權之公務
    員查知其為犯人前，主動向接獲報案前來處理之臺北縣警察局中和分局員山派出
    所警員許錦水陳述犯罪而接受裁判。
二、案經被害人乙○○訴由臺北縣政府警察局中和分局報請及被害人乙○○之法定代
    理人吳彩翊訴請臺灣板橋地方法院檢察署檢察官偵查起訴
    理  由
一、訊據被告甲○○固坦承於上揭時、地肇事之情，惟矢口否認有何過失情事，辯稱
    ：當時被害人車子尚未出現，在伊視野範圍內，並無行人及車輛，係被害人超速
    行駛，緊急煞車滑倒致撞擊伊車，被害人車子距離伊有三十公尺以上，他應該可
    以很清楚看到伊，當時是白天，被害人稱看到伊的車子是一個黑影，就撞上，顯
    然他的車速很快，伊是轉彎暫停起步，所以伊速度很慢，又撞擊當時，伊車輛所
    在位置包括車尾亦已通過中心處，即已駛過對向內車道前方，幾乎已離開被害人
    駕駛之線道，路權應為伊所有，而且伊自暫停起步至遭到撞擊之距離，僅約八點
    二公尺，伊車速能有多快？又倘被害人當時時速為三十公里，按理應有足夠之應
    變時間，採取煞車避免意外，惟今被害人在三十點五公尺之距離外即可察覺伊之
    情形下，仍無法煞停，甚至煞車鎖死打滑刮地痕跡達三點八公尺，足見被害人超
    速及機車輪胎鎖死而滑倒，始為肇事主因云云，惟查，右揭事實，業據被害人即
    告訴人乙○○及告訴人吳彩翊指訴綦詳，並有道路交通事故調查報告表一份、肇
    事現場照片十幀及三軍總醫院診斷證明書一紙附卷可憑（見九十一年度偵字第七
    七三四號偵卷第十頁至第十六頁），又觀諸道路交通事故調查報告表之事故現場
    圖及照片，本件車禍地點，係屬三岔路口，而被害人之直行車道係屬一ㄣ字型彎
    曲道路，是被告左轉彎處之車道與被害人所直行前來之車道，並非逞十字型之交
    岔路口，本無明顯之交岔路口中心處；況且衡之被害人所稱其係沿員山路行駛內
    側車道前來該防汎道橋下路口乙情，被害人機車往前直行至橋下時之車道，已因
    地型關係轉換為該交流道橋下之外側車道，惟徵諸被告於遭被害人衝撞時，其自
    小客車車身則係佔據了被害人依ㄣ字型彎曲道路內側車道前來之前方車道即交流
    道橋下之外側車道，足見當時被告確因左轉彎後之駕車行為而橫跨於被害人所行
    駛直行車之前方車道；雖被告辯稱其有暫停在橋下內車道位置，停下來看左右來
    車，約停十秒鐘才又往前開，往前開到被撞的時間約過一個車道的時間，約七秒
    云云，然依證人即其車內友人顏燕玉於原審所證稱：當天伊坐在前座，開到路口
    有停下來看有無車子，剛開始沒有車就慢慢開過去，開一下下就發現伊旁邊有一
    個黑影很快撞過來，被告轉過去時有停下來，停了幾分鐘才再開，伊沒有仔細量
    ，大約二、三分鐘，停下來時伊有幫他看前面有無車子，但右側有沒有來車伊沒
    有幫他看云云，及證人即其車內友人沈正雄證稱：那天被告是在一個路口停下來
    ，再開，忽然後有碰一聲，伊車門打不開，從另一側下車才發現有車子撞過來，
    被告停多久伊不清楚，伊視力不好，伊只有坐在車上，沒有注意路況云云（均見
    原審九十二年四月二十三日訊問筆錄），證人顏燕玉所證稱被告暫停之時間顯與
    被告不符，而證人沈正雄亦證稱並不清楚被告暫停多久時間，是其等二人證詞，
    尚非可採，縱認其等二人所證稱被告曾於轉彎後暫停再開係屬實情，然其等二人
    亦自承當時並未注意右側是否有直行來車，是以被告當時是否有未讓直行車先行
    之情形，其等二人證詞自亦無法證明。至被告另辯稱：係因被害人超速、煞車鎖
    死滑倒才撞到伊車云云，惟被害人已堅決否認其有超速之行為，並稱：伊是依正
    常車速二十至三十公里、靠近三十公里時速行駛，伊在撞到前沒有煞車，因為伊
    完全沒有看到任何東西就突然撞到了，連煞車時間都沒有等語，核與道路交通事
    故調查報告表之事故現場圖所示，該肇事地點除有刮地痕外，均未有任何輪胎因
    緊急煞車所產生之地面煞車痕跡等情相符，是以被告所辯係因被害人超速、煞車
    鎖死滑倒云云，純係其推測、卸飾之責，委無足取。且依原審復至現場履勘測量
    所繪製之事故現場圖以觀（見原審第一０八頁履勘驗筆），可知被告自其所稱左
    轉彎暫停於橋下內側車道處至遭被害人衝撞地點即橋下外側車道附近，僅約八點
    二公尺，即相當其自小客車已前進了約一個車身之車距，則在如此短的距離，被
    告之駛出應屬瞬間之事，而被害人機車直行至該交岔路口前與至衝撞被告自小客
    車間之距離，亦經原審測量結果僅為二十五點四公尺，則依當時被害人車速近時
    速三十公里之正常速度，其每一秒鐘即可前進將近八公尺，是在被告瞬間駛出車
    道之狀況下，倘被害人又疏未注意車前狀況，自難令其於此二十五點四公尺之短
    距離內即相當於三秒鐘時間內為足夠之應變，而終至閃避不及衝撞被告之自小客
    車。綜上情以觀，被告駕駛自小客車行經交岔路口左轉彎未讓直行車先行，應為
    本件車禍肇事之主因，且本件車禍經送車輛事故鑑定委員會鑑定結果，亦同此認
    定，也有臺灣省臺北縣區車輛行車事故鑑定會九十一年七月十二日北鑑字第九一
    ０六七八號函所附鑑定意見書及臺灣省車輛行車事故覆議鑑定委員會九十一年十
    二月二十五日府覆議字第九一二五六二號函所附覆議鑑定書在卷可資參酌 (見九
    十一年度偵字第七七三四號偵查卷第二十九頁至第三十一頁及九十一年度偵字第
    一三九六０號卷第七、八頁）。而被害人乙○○因本件車禍致受有右側脛腓骨骨
    折、右側遠端撓骨骨折、頭部外傷及肝脾臟撕裂傷，脾臟大部分切除之重傷害，
    亦有三軍總醫院診斷證明書在卷足憑。
二、按汽車駕駛人駕駛汽車行駛至交岔路口時，轉彎車應讓直行車先行，此觀道路交
    通安全規則第一百零二條第一項第六款前段規定自明。本件被告甲○○自應注意
    及此，且依智識能力及當時情形均無不能注意之情事，詎被告竟疏未注意，於交
    岔路口欲轉彎時未讓直行車先行，致被害人乙○○騎乘機車至該交岔路口時，閃
    避不及，衝撞被告所駕駛自小客車之右側車門，被害人因而人車倒地，並因而受
    傷，則被告之過失行為與被害人受傷間顯有相當因果關係。至被害人亦疏未注意
    車前狀況而肇事（此亦有臺灣省臺北縣區車輛行車事故鑑定會九十一年七月十二
    日北鑑字第九一０六七八號函所附鑑定意見書及臺灣省車輛行車事故覆議鑑定委
    員會九十一年十二月二十五日府覆議字第九一二五六二號函所附覆議鑑定書在卷
    可供本院參酌），而對於結果之發生與有過失，惟仍無解於被告之過失責任。本
    件事證明確，被告所辯無過失云云，要屬事後畏罪諉責之詞，不足採信，其犯行
    堪以認定，應予依法論處。
三、核被告甲○○所為，係犯刑法第二百八十四條第一項後段之過失致重傷罪。公訴
    人起訴認被告係犯過失傷害罪名，尚有未合，起訴法條應予變更。本件車禍發生
    後，被告在有偵查犯罪職權之公務員查知其為犯人前，主動向接獲報案前來處理
    之臺北縣警察局中和分局員山派出所警員許錦水陳述犯罪而接受裁判，有臺北縣
    警察局中和分局自首調查報告表二紙在卷可憑（見九十一年度偵字第七七三四號
    卷第七、八頁），則被告於其犯罪未發覺前，向臺北縣警察局中和分局員山派出
    所警員自承犯罪之事實，並接受裁判，應依刑法第六十二條前段自首之規定減輕
    其刑。
四、原審予以論罪科刑，固非無據，惟查以被害人脾臟因本件車禍遭切除，雖其功能
    可由其他淋巴組織替代，惟其人體免疫能力已減低，身體遭受外界侵害之危險增
    加，對身體自然防衛系統已生重大影響，雖然被害人未完全切除脾臟，惟其主脾
    臟功能部分實已造成無法回復正常運作之狀態，對於身體或健康，實已有重大不
    治或難治之傷害。原審認被害人脾臟仍保留部分，未完全喪失其功能，顯未達其
    對身體或健康有重大不治之情，尚有未合。檢察官執告訴人請求上訴意旨難認無
    理由，上訴人上訴意旨仍執前詞否認犯罪，則無理由，原判決既有前開未合之處
    ，自應由本院撤銷改判。爰審酌被告因一時不慎，致有本件犯行，肇事後並未逃
    逸，及其過失程度、犯罪所生損害、已與被害人達成和解及其犯後態度等一切情
    狀，量處如主文所示之刑，並諭知易科罰金之折算標準。末查被告前未曾受有期
    徒刑以上刑之宣告，有本院被告全國前案紀錄表一份在卷可參，經此偵審教訓當
    知所警惕，應無再犯之虞，本院認其所宣告之刑，以暫不執行為當，爰併宣告緩
    刑二年，以勵自新。
據上論斷，應依刑事訴訟法第三百六十九條第一項前段、第三百六十四條、第二百九
十九條第一項前段、第三百條，刑法二百八十四條第一項後段、第四十一條第一項前
段、第六十二條前段、第七十四條第一款，罰金罰鍰提高標準條例第一條前段、第二
條，判決如主文。
本案經檢察官陳文琪到庭執行職務。
中      華      民      國    九十二    年      十      月    二十八    日
                              臺灣高等法院交通法庭
                                  審判長法  官  許  增  男
                                        法  官  陳  孟  瑩
                                        法  官  周  煙  平
右正本證明與原本無異。
不得上訴。
                                        書記官  蕭  麗  珍
中      華      民      國    九十二    年     十一     月      五      日
附錄：本案論罪科刑法條全文
刑法第二百八十四條第一項後段
致重傷者，處一年以下有期徒刑、拘役或五百元以下罰金。


司法院資訊處製作；財團法人民間司法改革基金會備份。
